臺灣板橋地方法院民事判決　　　　　　　　　　　　　　九十三年簡上字第五五號
　　上　訴　人　乙○○
　　被 上訴 人　甲○○
右當事人間請求返還租賃房屋事件，上訴人對於中華民國九十二年十二月三十日本院
板橋簡易庭九十二年度板簡字第二五七五號第一審判決提起上訴，於中華民國九十三
年五月五日言詞辯論終結，本院判決如左：
    主      文
原判決廢棄。
被上訴人在第一審之訴駁回。
第一、二審訴訟費用由被上訴人負擔。
    事      實
甲、上訴人方面：
一、聲明：
    (一)原判決廢棄。
    (二)駁回被上訴人在第一審之訴。
二、陳述：伊並未向被上訴人承租系爭房屋，因伊
    義在新莊、迴龍向他人承租房屋，另外一傢俱商亦遭詐騙七萬五千元。
三、證據：提出律師函影本一件、臺北縣政府警察局土城分局北警土刑字第○九二○
    ○五○○五一號書函影本一件、臺北縣政府警察局中和分局中警刑字第○九二○
    ○五五六五八號函影本一件。
乙、被上訴人方面：
一、聲明：駁回上訴。
二、陳述：除與原判決記載相同者，茲引用之外，補稱：
    當初來向伊承租房屋之人確非本件到場之上訴人，該承租人係持拿
    伊承租房屋。
三、證據：援用原審之立證方法。
    理      由
一、本件上訴人經合法通知，未於言詞辯論期日到場，核無民事訴訟法第三百八十六
    條所列各款情形，爰依被上訴人之聲請，由其一造辯論而為判決。
二、被上訴人起訴主張：上訴人於民國九十二年三月七日，向伊承租門牌號碼臺北縣
    土城市○○路○段六五之一號一樓房屋，約定租期二年，自九十二年三月二十二
    日起至九十四年三月二十一日止，每月租金新臺幣（下同）四萬八千元，詎其自
    九十二年八月二十二日起，未再給付租金，共欠二個月租金，而上訴人於承租時
    所交付之押金九萬六千元支票經提示後亦遭退票，伊乃於九十二年十月二日以板
    橋後埔郵局第一三三七號存證信函催告上訴人於五日內給付租金，惟上訴人於同
    年十月十三日收受存證信函後仍未給付積欠租金，嗣經伊於九十二年十月二十三
    日再以板橋後埔郵局第一三九三號存證信函向上訴人表示終止兩造間之租賃契約
    ，兩造間之租賃契約給已終止，伊自得請求上訴人遷讓系爭房屋等語。
三、上訴人則以：伊並未向被上訴人承租系爭房屋，伊
    抗辯。
四、兩造於本院準備程序當庭協議簡化不爭執及爭執之事項如後：（見本院卷第十八
    頁至第十九頁）：
    (一)兩造不爭執之事項：
    １、系爭臺北縣土城市○○路○段六五之一號一樓房屋係由被上訴人於九十二年
        三月七日出租予自稱乙○○之人，租賃期限九十二年三月二十二日起至九十
        四年三月二十一日止，每月租金四萬八千元，押金九萬六千元，為承租人交
        付之押金支票嗣後退票未獲兌現。
    ２、系爭房屋之承租人自九十二年八月二十二日起迄未給付租金。
    ３、被上訴人於九十二年十月二日以第一三三七號存證信函催告上訴人給付租金
        ，於同年月十三日送達上訴人；復於同年十月二十三日以第一三九三號存證
        信函通知上訴人終止租約，於同年月二十七日送達上訴人。
    ４、上訴人並非實際向被上訴人承租系爭房屋之人。
    (二)兩造爭執之事項：
    １、兩造於九十二年三月七日有無成立租賃契約？
    ２、上訴人應否將系爭房屋返還予被上訴人？
五、又按當事人不得提出新攻擊或防禦方法，但如不許其提出顯失公平者，不在此限
    ，民事訴訟法第四百四十七條第一項第六款定有明文，又此規定，依同法第四百
    三十六條之一第三項，於簡易訴訟程序亦準用之。經查本件上訴人於原審經合法
    通知未於言詞辯論期日到場，經原審依被上訴人之聲請，而為一造辯論判決，而
    上訴人係以其並未與被上訴人簽訂系爭房屋之租賃契約為由，提起本件上訴，如
    本院不許其於第二審程序提出此新攻擊防禦方法，顯有失公平，揆諸前開說明，
    自仍應許其提出。
六、按承租人於租賃關係終止後，應返還租賃物，民法第四百五十五條固有明文，惟
    租賃契約係屬債之關係，為特定人間之權利義務關係，債權債務之主體，應以締
    結契約之當事人為準，故凡契約上所載明之債權人，不問其實際情形如何，僅能
    向債務人請求給付，而不能向債務人以外之人請求給付（最高法院四十三年臺上
    字第九九號、十八年上字第一九五三號判例意旨參看）。
七、經查被上訴人主張系爭坐落臺北縣土城市○○路○段六五之一號一樓房屋係由其
    於九十二年三月七日出租予自稱乙○○之人，租賃期間自九十三年三月二十二日
    起至九十四年三月二十一日止，共計二年，每月租金四萬八千元，押金九萬六千
    元，惟承租人交付之押金支票嗣後退票未獲兌現，又系爭房屋承租人自九十二年
    八月二十二日起未給付租金，經被上訴人於九十二年十月二日以板橋後埔郵局第
    一三三七號存證信函催告上訴人給付租金，於同年月十三日送達上訴人，復於同
    年十月二十三日再以板橋後埔郵局第一三九三號存證信函通知上訴人終止租約，
    於同年月二十七日送達上訴人之事實，業據其提出租賃契約影本一件、存證信函
    暨回執影本各二件、支票暨退票理由單影本各一件為證，並為兩造協議所不爭執
    ，自堪採信為真實。
八、次查上訴人主張其並非系爭房屋之承租人，伊係
    提出律師函影本一件、臺北縣政府警察局土城分局北警土刑字第○九二○○五○
    ○五一號書函影本一件、臺北縣政府警察局中和分局中警刑字第○九二○○五五
    六五八號函影本一件為證。又被上訴人於本院審理時亦自認：「對上訴人所言無
    意見，當初來租房子確實不是上訴人本人」（見本院卷第十七頁）、「上次來的
    上訴人並不是向我承租房屋之人」（見本院卷第二十九頁），足證上訴人確非系
    爭房屋之承租人，而被上訴人既係依據租賃契約請求被上訴人返還系爭租賃房屋
    ，自屬本於債之關係而有所請求，揆諸前開說明，自僅能向租賃契約之承租人請
    求返還租賃房屋，上訴人既非系爭房屋之承租人，被上訴人本於租賃契約請求上
    訴人返還租賃物，即屬無據。
九、綜上所述，上訴人抗辯其未向被上訴人承租系爭房屋，其非系爭房屋之承租人，
    應堪採信。從而，被上訴人本於租賃契約之法律關係，請求上訴人給付返還坐落
    臺北縣土城市○○路○段六十五之一號一樓房屋，為無理由，不應准許。原審未
    及審酌上訴人於上訴後提出之新攻擊防禦方法，而判命上訴人返還系爭租賃房屋
    ，並依職權為假執行之宣告，自有未洽。上訴意旨指摘原判決不當，求予廢棄改
    判，為有理由，應由本院予以廢棄，並改判如主文第二項所示。
十、據上論結，本件上訴為有理由，依民事訴訟法第四百三十六條之一第三項、第四
    百五十條、第七十八條，判決如主文。
中　　　華　　　民　　　國　　九十三　　年　　　五　　　月　二十六　　　日
                                  臺灣板橋地方法院民事第一庭
                                      審判長法　官　許瑞東
　　                                      　法　官　黃信滿
                                        　　法　官　周舒雁
右正本證明與原本無異
本判決不得上訴
中　　　華　　　民　　　國　　九十三　　年　　　五　　　月　二十六　　　日
                                            書記官　張坤校
